【裁判字號】    97,訴,1192
【裁判日期】    971022
【裁判案由】    侵權行為損害賠償
【裁判全文】
臺灣士林地方法院民事判決              97年度訴字第1192號
原      告  乙○○
                        3樓
被      告  甲○○
訴訟代理人  許瑞榮律師
上  一  人  馬中琍律師
複  代理人
訴訟代理人  趙元昊律師
上列當事人間附帶民事訴訟請求損害賠償事件，經刑事庭裁定移
送本院審理（97年度附民字第126 號），本院於民國97年10月8
日言詞辯論終結，判決如下：
    主  文
被告應給付原告新臺幣拾萬元，及自民國九十七年六月九日起
至清償日止，按週年利率百分之五計算之利息。
原告其餘之訴駁回。
訴訟費用由被告負擔十分之三，餘由原告負擔。
本判決第一項得假執行。
    事實及理由
一、按訴狀送達後，原告不得將原訴變更或追加，但擴張或減縮
    應受判決事項之聲明者，不在此限，民事訴訟法第255 條第
    1 項第3 款定有明文。本件原告起訴時，原請求被告給付新
    臺幣（下同）500 萬元及利息，嗣改聲明請求被告給付之金
    額為100 萬元及利息，核其所為，要屬減縮應受判決事項之
    聲明，揆之首揭規定，為可許之。
二、原告起訴主張：被告介入其與配偶吳佳融的家庭，導致吳佳
    融因而自殺，原告於整理吳佳融遺物時發現被告與吳佳融之
    性愛光碟，並對被告提出妨害家庭告訴，經被告於鈞院刑事
    法庭上坦承不諱，被告行為導致原告遭受莫大心靈創痛，爰
    依侵權行為法律關係請求被告賠償其精神上所受損害等語，
    並聲明：被告應給付原告100 萬元，及自起訴狀繕本送達翌
    日起至清償日止，按週年利率5%計算之利息。
三、被告則以：原告請求之金額過高，無力負擔等語資為抗辯。
四、經查：
  (一)本件原告主張被告與其配偶自民國92年1 月間起至95年1 月
    間止有相姦行為之事實，為被告所不爭執（見本院卷第23頁
    ），且被告因犯相姦罪，經本院以97年度簡字第333 號刑事
    簡易判決判處有期徒刑4 月，並諭知易科罰金之折算標準，
    經減刑為有期徒刑2 月，並諭知易科罰金之折算標準，有本
    院97年度簡字第333 號刑事簡易判決繕本在卷可按（見本院
    卷第7至9頁），堪信原告主張為真實。
  (二)按「因故意或過失不法侵害他人之權利者，負損害賠償責任
    ，故意以背於善良風俗之方法加損害於他人者亦同。」「不
    法侵害他人之身體、健康、名譽、自由、信用、隱私、貞操
    或不法侵害其他人格法益而情節重大者，被害人雖非財產上
    之損害，亦得請求賠償相當之金額。」「前二項規定，於不
    法侵害他人基於父、母、子、女或配偶關係之身分法益而情
    節重大者，準用之。」民法第184 條第1 項、第195 條第1
    項、第3 項分別定有明文。而婚姻關係以夫妻共同生活為目
    的，夫妻間應彼此尊重，互守忠實義務，保持其共同生活之
    圓滿、安全及幸福，此種關係具有人格之性質，對配偶雙方
    均具有重大利益，與有配偶之人通姦，乃干擾或妨害他人夫
    妻維持婚姻共同生活圓滿、安全及幸福之權利，足以破壞夫
    妻間之共同生活，而非法之所許，此從公序良俗之觀點可得
    斷言，此即侵害他人基於配偶關係之身分法益而情節重大之
    情形，通姦之雙方對於配偶之他方應構成共同侵權行為。被
    告與原告配偶吳佳融相姦行為既經認定，已如前述，而原告
    為訴外吳佳融之配偶，則被告所為即屬不法侵害原告基於婚
    姻關係而享有之夫妻身分法益，令原告精神上感受痛苦難堪
    ，自屬情節重大，被告應負損害賠償責任。
  (三)末查被告與訴外人吳佳融自92年1 月間起至95年1 月止多次
    相姦，又原告為高職畢業，96年度薪資所得19萬8,00元（見
    97年度附民字第126 號卷附各類所得扣繳暨免扣繳憑單），
    而被告亦係高職畢業，為前揭侵害行為時仍在學，每月薪資
    所得約4 、5 千元，工作時間一年餘。本院審酌被告與原告
    配偶吳佳融通姦之次數及交往時間長短，原告配偶業於96年
    8 月23日自殺死亡，並衡量兩造之身分、地位、經濟狀況，
    認原告請求非財產上之損害賠償1,00萬元，顯屬過高，應以
    30萬元為適當。
五、按「給付無確定期限者，債務人於債權人得請求給付時，經
    其催告而未為給付，自受催告時起，負遲延責任，其經債權
    人起訴而送達訴狀，或依督促程序送達支付命令，或為其他
    相類之行為者，與催告有同一之效力。」「遲延之債務，以
    支付金錢為標的者，債權人得請求依法定利率計算之遲延利
    息。」民法第229 條第2 項、第233 條第1 項前段分別有明
    文規定。從而，原告依侵權行為法律關係，請求被告賠償非
    財產上損害賠償30萬元，及自起訴狀繕本送達翌日起即97年
    6 月9 日起至清償日止，按週年利率5%計算之法定遲延利息
    ，為有理由，應予准許。逾上開範圍之請求，為無理由，應
    予駁回。
六、第按，所命給付之金額或價額未逾新臺幣50萬元之判決，法
    院應依職權宣告假執行，民事訴訟法第389 條第1 項第5 款
    定有明文。經核原告勝訴部分，依前揭法律規定本院應依職
    權宣告假執行，爰裁定如主文。
七、本件判決基礎已臻明確，兩造其餘攻防方法及訴訟資料經本
    院審酌後，核與判決不生影響，無逐一論駁之必要，併此敘
    明。
八、據上論結，本件原告之訴為一部有理由，一部無理由，依民
    事訴訟法第79條、第389 條第1 項第5 款，判決如主文。
中    華    民    國    97    年    10    月    22    日
                  民事第一庭  法  官  許碧惠
以上正本證明與原本無異。
如對本判決上訴，應於判決送達後20日內向本院提出上訴狀。
中    華    民    國    97    年    10    月    22    日
                              書記官  林宗勳


司法院資訊處製作；財團法人民間司法改革基金會備份。
